最高法院刑事判決　　　　　　　　　　　　　　　九十一年度台上字第六六八○號
　　上　訴　人　甲○○
右上訴人因違反廢棄物清理法案件，不服台灣高等法院高雄分院中華民國八十九年八
月二十九日第二審判決（八十九年度上訴字第七四九號，起訴案號：台灣高雄地方法
院檢察署八十八年度偵字第二三三八五、二七三二０號），提起上訴，本院判決如左
：
    主  文
上訴駁回。
    理  由
一違反廢棄物清理法部分：
按刑事訴訟法第三百七十七條規定，上訴於第三審法院，非以判決違背法令為理由，
不得為之。是提起第三審上訴，應以原判決違背法令為理由，係屬法定要件。如果上
訴理由狀並未依據卷內訴訟資料，具體指摘原判決不適用何種法則或如何適用不當，
或所指摘原判決違法情事，顯與法律規定得為第三審上訴理由之違法情形，不相適合
時，均應認其上訴為違背法律上之程式，予以駁回。本件上訴人甲○○上訴意旨略稱
：(一)、上訴人所為係屬廢棄物之再利用，依公民營廢棄物清除處理機構管理輔導辦法
第三條第三項規定：「廢棄物之再利用或依本法第十條之一公告一般廢棄物之回收清
除、處理，符合本法及其相關法規之規定者，不受前二項限制。」，上訴人所為，合
於上述規定，行為應屬不罰，原判決竟依廢棄物清理法第二十二條第二項第四款之罪
加以處罰，當然違背法令。(二)、廢棄物清理法第二十二條第二項第四款規定之犯罪行
為有八種，原審未詳查上訴人之行為該當於何種犯罪構成要件，即含糊認定率爾判決
，亦有違法。(三)、廢棄物清理法第二十二條第二項第四款之條文為「未依第二十條規
定領有廢棄物清除、處理許可證或核備文件，從事廢棄物貯存、清除、處理，或未依
廢棄物清除、處理許可證或核備文件內容貯存、清除、處理廢棄物者。」，原判決主
文竟載為「甲○○共同未依規定領有廢棄物清理許可證或核備文件，從事廢棄物貯存
、清除、處理，……。」所載「清理」與法條之「清除、處理」不符，亦屬違法。(四)
、上訴人係收受他人自行用卡車運來之廢棄物，而查扣之大貨車及推土機各一台為上
訴人從事砂石買賣所用之物，非專供犯罪所用之物，與上訴人被訴犯行無直接關係，
不得依刑法第三十八條第一項第二款宣告沒收，原判決竟依該法條宣告沒收，判決難
謂非違法等語。
惟查原判決係依據上訴人甲○○、共犯郭鴻亮坦承犯罪之供詞，證人即高雄縣環境保
護局承辦人員劉秀慧、顏旭明之證言，及高雄縣環境保護局事業廢棄物稽查工作紀錄
表十三張及稽查圖片檔案資料二十八張、非法廢棄物傾棄場稽查情形表一張、地籍圖
、土地登記謄本、會勘紀錄等附卷之資料，暨上訴人所有供犯罪所用被查扣之大貨車
及推土機各一輛等事證，予以綜合判斷，認上訴人有原判決事實欄所載之未經向主管
機關申請核准核發廢棄物清除、處理許可證或核備文件，即擅自經營廢棄物轉運站，
處理廢棄物之貯存、清除、處理等事項之犯行，已詳敘其所憑證據及認定之理由。又
以上訴人上開所為，係犯廢棄物清理法第二十二條第二項第四款之罪，並於法定刑內
量處其刑（處有期徒刑壹年肆月，緩刑伍年，查扣之Ｓ四｜五一九號大貨車及一八０
型推土機各壹部均沒收）。所為論斷，均有卷存證據資料可資覆按，從形式上觀察，
並無違背法令之情形存在。上訴人既未經申請核准核發廢棄物清除、處理許可證或核
備文件，即非合法之民營廢棄物清除處理機構，自無上訴人所指「公民營廢棄物清除
處理機構管理輔導辦法」之適用，上訴意旨執該辦法認其未違法，自不足取。原判決
事實已載明上訴人之犯罪行為係未經核准經營廢棄物之貯存、清除、處理，上訴意旨
指摘原判決未明確認定上訴人之犯罪構成要件云云，顯非依據卷內資料執為指摘之合
法上訴理由。原判決主文欄將廢棄物清理法第二十二條第二項第四款條文之「清除、
處理」，簡化記載為「清理」，於判決本旨不生影響，亦不得據以為合法之上訴理由
。又刑法第三十八條第一項第二款、第三項規定，供犯罪所用或供犯罪預備之物，以
屬於犯人者為限，得沒收之，但有特別規定者，依其規定。所謂「供犯罪所用及供犯
罪預備之物」，並不以專供犯罪所用及專供犯罪預備之物為限，凡有供犯罪所用及有
供犯罪預備之物，與犯罪有直接關係者，均得宣告沒收。原審既認定上訴人以其所有
被查扣之大貨車及推土機各一部，作為處理廢棄物之用，則原判決依上開法條宣告沒
收該大貨車及推土機，乃原審依職權量刑職權之合法行使，上訴意旨依憑己見，任意
指為違法，要非適法之第三審上訴理由。是上訴意旨此部分所指摘原判決違法情事，
殊與法律規定得為第三審上訴理由之違法情形不相適合，衡以前開說明，其上訴為違
背法律上之程式，應予駁回。
二竊佔部分：
按刑事訴訟法第三百七十六條所列各罪之案件，經第二審判決者，不得上訴於第三審
法院，法有明文。本件上訴人所犯刑法第三百二十條第二項之竊佔罪部分，核屬刑事
訴訟法第三百七十六條第二款之案件，依首開說明，既經第二審判決，自不得上訴於
第三審法院。縱此部分與違反廢棄物清理法部分有方法結果之牽連關係，為裁判上一
罪，但違反廢棄物清理部分之上訴為不合法，本院應從程序上予以駁回，而無從為實
體上判決，對於輕罪部分之此部分，亦無從適用審判不可分原則，為實體上審判，上
訴人竟復提起上訴，顯為法所不許，應予駁回。
據上論結，應依刑事訴訟法第三百九十五條前段，判決如主文。
中      華      民      國    九十一    年     十一     月    二十七    日
                              最高法院刑事第七庭
                                  審判長法官  張  信  雄
                                        法官  賴  忠  星
                                        法官  張  清  埤
                                        法官  呂  永  福
                                        法官  陳  世  雄
      右正本證明與原本無異
                                              書  記  官
中      華      民      國    九十一    年     十二     月      九      日
